【裁判字號】    98,抗,1021
【裁判日期】    980703
【裁判案由】    假扣押
【裁判全文】
臺灣高等法院民事裁定                  98年度抗字第1021號
抗  告  人  甲○○
代  理  人  劉秋絹律師
            丙○○
上列抗告人與相對人乙○○間假扣押事件，對於中華民國98年3
月20日臺灣板橋地方法院98年度全字第1217號裁定，提起抗告，
本院裁定如下：
    主  文
抗告駁回。
抗告費用由抗告人負擔。
    理  由
一、按債權人就金錢請求或得易為金錢請求之請求，欲保全強制
    執行者，得聲請假扣押。假扣押非有日後不能強制執行或甚
    難執行之虞者，不得為之。請求及假扣押之原因應釋明之。
    前項釋明如有不足，而債權人陳明願供擔保或法院認為適當
    者，法院得定相當之擔保，命供擔保後為假扣押，為民國92
    年2月7日總統令修正公布之民事訴訟法第522條第1項、第
    523條第1項及第526條第1項、第2項所明定。依上開規定可
    知，債權人聲請假扣押，應就其請求及假扣押之原因加以釋
    明。該項釋明如有不足，而債權人陳明願供擔保或法院認為
    適當者，法院得定相當之擔保，命供擔保後為假扣押。
二、本件相對人於原法院主張略以：第三人林保川代表伊及林保
    陸、林保順（現繼承人為黃玉慧、林勤學，下同）、徐蕭麗
    雲、趙余李仔，於民國97年6月29日與抗告人及第三人林王
    寶鳳簽訂有關暘盛工業股份有限公司（下稱暘盛公司）之股
    份交易及資產處分事宜之協議書（下稱系爭協議書），依系
    爭協議書第2條第1項之約定，抗告人及林王寶鳳應將暘盛公
    司名下所有位於桃園縣蘆竹鄉○○段第69、69-33、70-25、
    70-41、70-60地號、南崁內厝段溪洲小段151、151-6地號土
    地，及坐落於上開地號土地之所有暘盛公司名下之建物（下
    稱系爭不動產），於系爭協議書簽訂後2個月內，塗銷系爭
    不動產之抵押權設定，並於塗銷抵押權設定後，依伊及第三
    人林保川、林保陸、林保順、徐蕭麗雲、趙余李仔之指示而
    轉讓予指定之人。惟迄今距系爭協議書之簽訂已歷半年有餘
    之時間，抗告人及林王寶鳳均未依系爭協議書履行塗銷系爭
    不動產之抵押權設定之義務，致後續轉讓系爭不動產之事宜
    完全無法進行，顯屬重大違約；又林保川同時代表伊去函催
    告抗告人及林王寶鳳，應於催告信函到後3日內履行上開塗
    銷系爭不動產之抵押權設定之義務，且上開存證信函業經抗
    告人及林王寶鳳於98年2月27日收受。惟抗告人及林王寶鳳
    竟置若罔聞，仍未履行系爭協議書第2條第1項所約定之義務
    ，依系爭協議書第5條之約定，抗告人及林王寶鳳應共同賠
    償伊及林保川、林保陸、林保順、徐蕭麗雲、趙余李仔之懲
    罰性違約金新台幣（下同）6億元；又伊復於98年3月11日去
    函催告抗告人及林王寶鳳應於該催告信函到後3日內各賠償
    伊懲罰性違約金5,000萬元，詎抗告人及林王寶鳳仍置之不
    理。再者，抗告人名下雖擁有二筆不房產，惟該等房產均已
    設定抵押權；又抗告人為暘盛公司之法定代理人，就暘盛公
    司對於第一商業銀行股份有限公司有1億3,000萬元之貸款，
    擔任連帶保證人；且抗告人於其子林典佑所擔任法定代理人
    之維輪實業股份有限公司之聯合授信案，亦擔任連帶保證人
    ，足見抗告人就其財產不斷增加負擔或為不利益之處分，而
    將達於無資力之狀態，伊恐對抗告人之懲罰性違約金之債權
    ，日後有不能強制執行或甚難執行之虞，若假扣押原因釋明
    如有不足，願提供擔保以代釋明之不足，而聲請假扣押等語
    ，並提出系爭協議書、輔仁大學郵局第000000-0郵局第8號
    存證信函及其郵件收件回執、三重37支郵局第18號存證信函
    、臺灣郵政掛號郵件收件回執、建物登記第二類謄本、第一
    商業銀行借據、聯合授信合約第一次增補合約等影本（見原
    法院卷第9頁至第11頁、第12頁至第14頁之存證信函及回執
    、第15頁至第18頁之存證信函、第19頁之回執、第24頁至第
    27頁之謄本、第28頁之借據、第29頁至第34頁之合約）為證
    ，堪認已有相當之釋明。經查，上開資料釋明程度尚有不足
    ，惟相對人既陳明願供擔保以補釋明之不足，是相對人假扣
    押之聲請，自應准許。抗告意旨雖略以：相對人雖提出系爭
    協議書及存證信函等影本，然此等證據僅能釋明兩造之紛爭
    ，惟就抗告人有何財產不利處分，或將成為無資力之狀態，
    或有將移住遠地、逃匿無蹤、隱匿財產等假扣押原因情事均
    無釋明云云。然假扣押之聲請，聲請人僅須就請求及假扣押
    之原因為釋明，而法院僅須就聲請人釋明之證據信其大概如
    此即可，本件相對人既已提出系爭協議書、輔仁大學郵局第
    000000-0郵局第8號存證信函及其郵件收件回執、三重37支
    郵局第18號存證信函、臺灣郵政掛號郵件收件回執、建物登
    記第二類謄本、第一商業銀行借據、聯合授信合約第一次增
    補合約等影本為證，足見相對人已就請求及假扣押之原因為
    釋明，雖釋明程度尚有不足，惟相對人既陳明願供擔保以補
    釋明之不足，已符合假扣押之條件。是抗告意旨指摘原裁定
    不當，聲明廢棄，為無理由，應駁回其抗告。
三、據上論結，本件抗告為無理由，爰裁定如主文。
中    華    民    國    98    年    7     月    3     日
                    民事第七庭
                        審判長法  官  鄭三源
                              法  官  呂太郎
                              法  官  王聖惠
正本係照原本作成。
本裁定除以適用法規顯有錯誤為理由外，不得再抗告。如提起再
抗告，應於收受後10日內委任律師為代理人向本院提出再抗告狀
。並繳納再抗告費新台幣１千元。
中    華    民    國    98    年    7     月    3     日
                              書記官  廖月女


司法院資訊處製作；財團法人民間司法改革基金會備份。
